【裁判字號】    97,上易,3040
【裁判日期】    971204
【裁判案由】    竊盜
【裁判全文】
臺灣高等法院刑事判決                97年度上易字第3040號
    上  訴  人  臺灣士林地方法院檢察署檢察官
    被      告  甲○○
    輔  佐  人
    即被告之兄  乙○○
上列上訴人因被告竊盜案件，不服臺灣士林地方法院95年度易字
第1483號，中華民國97年7月31日第一審判決（起訴案號：臺灣
士林地方法院檢察署95年度偵字第12766號），提起上訴，判決
如下：
    主      文
上訴駁回。
    理      由
壹、不服地方法院第一審判決上訴，須提出上訴書狀，並敘述具
    體理由，為上訴必備程式；所提書狀未敘述上訴理由，或僅
    曾以言詞陳述上訴理由，應於上訴期間屆滿後20日內補提理
    由書於原審法院。
    原審法院認逾期未補提上訴理由，應定期間先命補正；逾期
    未補正，為上訴不合法律上程式，應以裁定駁回。如已提出
    上訴理由，但所提非屬具體理由，則由第二審法院以上訴不
    合法律上程式，判決駁回。
    刑事訴訟法第350條、第362條與第367條明文規定。
貳、所謂具體理由，必是依據卷內既有訴訟資料或提出新事證，
    指摘或表明第一審判決有何採證認事、用法或量刑等足以影
    響判決本旨的不當或違法，而構成應予撤銷的具體事由。例
    如：依憑證據法則具體指出所採證據何以不具證據能力，或
    依憑卷證資料，明確指出所為證據證明力的判斷如何違背經
    驗、論理法則；如僅稱原判決認定事實錯誤、違背法令、量
    刑過重或輕縱，而未依上述意旨指出具體事由，或形式上雖
    已指出具體事由，但該事由縱使屬實，也不足以認為原判決
    有何不當或違法，例如：對不具有調查必要性的證據，法院
    未依聲請調查也未說明理由，或援用證據不當，但除去該證
    據仍應為同一事實認定，皆不屬於已具體敘明理由，以與第
    二審上訴制度旨在請求第二審法院撤銷、變更第一審不當或
    違法判決，實現個案救濟的立法目的相契合，並節制濫行上
    訴，最高法院97年台上字第892號判決參照。
參、檢察官上訴意旨略以：被告於行為後才前往台大醫院就診，
    鑑定證人吳建昌醫師於鑑定前並未調閱被告的前病史，不能
    排除被告迴避問題的可能性。鑑定過程有瑕疵，是否可採，
    容有疑義等語。
肆、行為時精神有無障礙或其他心智缺陷致影響其對行為違法辨
    識或依其辨識而行為的能力，屬於醫學上精神病科專門學問
    ，應由專門精神病醫學研究之人加以診查鑑定，最高法院47
    年台上字第1253號判例參照。
    原審審酌鑑定證人即台大醫院吳建昌醫師的學經歷兼具醫學
    與法學的專業訓練，以及所鑑定司法精神醫學案件數至少有
    上百件；而所鑑定的案件中，經判斷認為犯罪嫌疑人的精神
    狀態影響其行為能力及對事物鑑別能力、識別能力的數量僅
    2 件，足證鑑定證人的司法精神醫學臨床經驗豐富、判斷審
    慎。
    被告經依醫學鑑定結果，判認於行為時因精神障礙，致不能
    辨識其行為違法，同時欠缺依其辨識而行為的能力。
    原審綜合被告精神狀況鑑定書與被告行為後的言行表徵及精
    神狀態，認定被告於行為時因精神障礙，致不能辨識其行為
    違法，同時欠缺依其辨識而行為的能力，應屬心神喪失之人
    ，因認被告所為不罰，而為被告無罪的諭知。
    原判決已詳細論述關於台大醫院專門精神醫學研究之人對於
    被告的精神鑑定報告，如何得採為諭知被告無罪的判決基礎
    。經核並無違法、失當。
伍、檢察官以「不排除被告迴避問題可能性」的臆測之詞，提起
    上訴，指摘台大醫院對於被告的精神鑑定報告。泛論鑑定過
    程有瑕疵，但未提出相關專門醫學或病理學上的證據。參酌
    上述說明，上訴意旨形式上雖已指出具體事由，但不足以認
    為原判決有何不當或違法，應認上訴不合法。
陸、依刑事訴訟法第367條、372條，判決如主文。
中    華    民    國    97    年    12    月    4     日
                  刑事第六庭  審判長法  官  林堭儀
                                    法  官  吳淑惠
                                    法  官  郭豫珍
以上正本證明與原本無異。
不得上訴。
                                    書記官  胡勤義
中    華    民    國    97    年    12    月    4     日


司法院資訊處製作；財團法人民間司法改革基金會備份。
